---
title: "TP NGS"
author: "Romane"
date: "15/12/2021"
output: html_document
---

```{r setup, include=FALSE}
knitr::opts_chunk$set(echo = TRUE)
```

## R Markdown 

##count matrix analysis

## build the metadata = coldata

```{r}
library(tidyverse)

sampleTable = read_delim("metadata.tsv") %>% as.data.frame()
rownames(sampleTable) = sampleTable$sample_ID
sampleTable
```

## import data with tximport

```{r}
library(tximport)

dir <- "/home/rstudio/mydatalocal/tpelimination_rdd/results/quantification/"
samples <- list.dirs(dir, full.names = F) 
samples <- samples[samples != ""] # remove "." directory

samples_names <- rownames(sampleTable)

files <- file.path(dir, samples_names, "abundance.h5")
names(files) <- samples_names
files[!file.exists(files)]

txi.kallisto.tmp <- tximport(files[1], type = "kallisto", txOut = TRUE)

transcript_names <- rownames(txi.kallisto.tmp$abundance)
tx2gene <- data.frame(tx=transcript_names,
                  gene=gsub(".t[0-9]*","",transcript_names))
txi.kallisto <- tximport(files, type = "kallisto", tx2gene = tx2gene)
```
#regarde ce que ca donne 
```{r}
txi.kallisto
```

##differential expression analysis
### build the DESeq2 object


```{r}
library(DESeq2)


dds <- DESeqDataSetFromTximport(txi.kallisto, sampleTable, ~ elimination )
dds <- DESeq(dds)
vsd <- vst(dds, blind=FALSE)
```



###build PCA

```{r}
plotPCA(vsd, intgroup=c("age"))
```
## Further analysis

```{r}
res <-results(dds)
```



```{r}
resultsNames(dds)
```


```{r}
plotMA(res, ylim=c(-30,30))
```
comment on identifie chaque point = gene dans ce plot ?

####d'abord on fait tableau de ces info pour y voir plus clair

```{r}
res_df  <- as.data.frame(res) 
head(res_df)
```
au dessus:  on essaye d'isoler des subset de genes : les + exprimés, les - exprimés : aud essus on a  les + downregulés
et en dessous on a un autre subset : Head cest pur avoir 20premiers 

```{r}
subset(res_df, log2FoldChange > 20 & baseMean > 10 & padj < 0.05)
```

###summary of the results
Savoir cbien de genes significatifs on a 

```{r}
summary(res)
```
##afficher expression des genes 
en savoir plus sur ces genes : faire express en fct temps et voir si cloche au moment elimination et apres savoir a quoi ils correpsodnent : prot qui ont un domn en commun… utilise plotcont 
 
```{r}
plot_counts <- function(X) {
count_df <- counts(dds, normalized=T)
count_dfl = count_df %>% as.data.frame() %>%  rownames_to_column("gene_ID") %>% pivot_longer(-gene_ID,names_to = "sample_ID", values_to = "norm_counts")


df_tmp = subset(count_dfl, gene_ID %in% X) %>% left_join(sampleTable)

df_tmp <- df_tmp %>% mutate(age = factor(age, levels = unique(age)),
                            gene_ID = factor(gene_ID,levels=X))


ggplot(df_tmp, aes(x=age, y = norm_counts, col = age)) + theme_bw() +
  geom_point() +
  facet_wrap(~gene_ID, scales = "free_y" ) +
  theme(axis.text.x = element_text(angle = 90, vjust = 0.5, hjust=1))
}
```

pour utiliser ca on utilise gen_list avec cette fct de code on prend tableau qui pr chacun gene donne valeur d'expression moyenne a trav echant et donne logfold (changmnt entre elimi ou pas elim) et p value 
et susbet : on va selectionner certn genes dans tout ca : donc ici superieur a -20 et basemean sup a 10 : donne un objet qui fait plus que 57 lignes = subset des elements significatifs  

```{r fig.height=14, fig.width=14}
genes_list = subset(res_df, log2FoldChange < -20 & baseMean > 10 & padj < 0.05) %>% rownames_to_column("gene_ID")
genes_list$gene_ID

plot_counts(genes_list$gene_ID)
```
#faire des substet parmi les genes (logfold change basemean pvalue)
Changer dans settings la taille des figures "use custom figure size" 14 14


#pour recuperer les annotations

```{r}
#BiocManager::install("biomaRt") # only one time

library(biomaRt)
mart <- useMart("parasite_mart", dataset = "wbps_gene", host = "https://parasite.wormbase.org", port = 443)

genes_annotation <- getBM(mart = mart,
                          filters = c("species_id_1010"),
                          value = list("mebelaprjeb30104"),
                          attributes = c("wbps_gene_id",
                                         "caelegprjna13758_gene_name",
                                         "caelegprjna13758_homolog_ensembl_peptide",
                                         "interpro_id",
                                         "interpro_short_description")
)

```

on test diff param dans genes list pour afficher niveau de significativtié, si upregule ou downregules 

```{r}
genes_list_1 = subset(res_df, padj < 1e-7 & log2FoldChange >2) %>% rownames_to_column("gene_ID") %>% arrange(padj)
genes_list_1
plot_counts(genes_list_1$gene_ID[1:40])

de_genes_with_annot_1 <- subset(genes_annotation, wbps_gene_id %in% genes_list_1$gene_ID)
de_genes_with_annot_1
```
#regarde un tableau et regarde dans l'une des colonnes la gene_ID et filtre que la ligne qui est dans l'autre tableau aussi

#chercher par mot clé dans notre liste : ex ce qui atch avec hexonuclease, transposase helicase..

grep : fct qui cherche pattern ds chaine de caracteres 

ensuite sur prot identifies on peut afficher leur count 

wbps: nom colonne par defaut definie = wormbaseparasite

```{r}
toMatch = c("exonuclease","transposase","helicase","toto")
exonuclease_transposase_helicase_de_genes = de_genes_with_annot_1[grep(paste(toMatch,collapse="|"),
                                                                       de_genes_with_annot_1$interpro_short_description, ignore.case = T),]

exonuclease_transposase_helicase_de_genes

plot_counts(unique(exonuclease_transposase_helicase_de_genes$wbps_gene_id))
```


